【裁判字號】    92,裁,240
【裁判日期】    920227
【裁判案由】    地上權登記
【裁判全文】
最  高  行  政  法  院  裁  定                    九十二年度裁字第二四○號
    上  訴  人  丙○○
    上  訴  人  乙○○
    共      同
    訴訟代理人  沈  棱律師
    被 上訴 人  彰化縣田中地政事務所
    代  表  人  甲○○
右當事人間因地上權登記事件，上訴人對於中華民國九十年十一月十五日臺中高等行
政法院九十年度訴字第一○一七、一一六九號判決，提起上訴，本院裁定如左：
    主  文
上訴駁回。
上訴審訴訟費用由上訴人負擔。
    理  由
按對於高等行政法院判決之上訴，非以其違背法令為理由，不得為之，行政訴訟法第
二百四十二條定有明文。同法第二百四十三條第一項規定，判決不適用法規或適用不
當者，為違背法令；而判決有第二百四十三條第二項所列各款情形之一者，其判決當
然違背法令。又提起上訴，應以上訴狀表明上訴理由並應添具關於上訴理由之必要證
據，復為同法第二百四十四條第一項第四款及第二項所明定。準此，當事人提起上訴
，如以原判決有行政訴訟法第二百四十三條第一項不適用法規或適用不當為理由時，
其上訴狀應有具體之指摘，並揭示該法規之條項或其內容；如以原判決有第二百四十
三條第二項所列各款情形之當然違背法令為理由時，其上訴狀應揭示合於該款之事實
。如上訴狀未依此項方法表明，或其所表明者，顯與上開法條規定之情形不相合時，
即難認為已對原審判決之違背法令有具體之指摘，其上訴自難認為合法。本件上訴意
旨略以：查取得時效制度係為公益而設，若長期占有他人私有土地，本得依法因時效
取得地上權之人，因無從瞭解法律用語，致無法完成地上權之登記，顯與憲法保障人
民財產權之意思不符。次查主張時效取得地上權者，須以行使地上權之意思而占有始
足當之。惟何謂「以行使地上權之意思」？此法律用語，除已研習過民事法律者，一
般民眾無法知曉，而在上訴人等之理解，於占用他人私有土地，不付租金、蓋屋、耕
種或種植竹木超過一定年限即可取得地上權。若依原判決意旨，則民法時效取得地上
權之規定，形同虛設。況參酌最高行政法院八十九年度判字第二七六一號判決意旨，
僅需形式上提出占有土地之四鄰證明書，即已證明，並無須調查實質證據力，故原判
決有行政訴訟法第二百四十三條第二項第六款之判決當然違背法令等語。經核所述各
節，無非指摘原判決認定尚難證明上訴人有以行使地上權之意思占有他人土地之事實
，有行政訴訟法第二百四十三條第二項第六款之當然違背法令。所指「有無以行使地
上權之意思」，屬事實之爭執，應由事實審法院斟酌全辯論意旨及調查證據結果，依
論理及經驗法則判斷事實之真偽。上訴人既未具體指明原判決有何合於上開條款所定
判決不備理由或理由矛盾之情事，僅就原審取捨證據、認定事實之職權，任意指摘原
判決違法，揆之首揭法條規定，即難認為已對原判決之違背法令有具體之指摘，其上
訴自難認為合法，應予駁回。
據上論結，本件上訴為不合法，爰依行政訴訟法第二百四十九條第一項前段、第一百
零四條、民事訴訟法第九十五條、第七十八條、第八十五條第一項前段，裁定如主文
。
中    華    民    國    九十二      年      二        月    二十七      日
                    最 高 行 政 法 院  第 四 庭
                                審 判 長 法  官      廖  政  雄
                                         法  官      趙  永  康
                                         法  官      林  清  祥
                                         法  官      鍾  耀  光
                                         法  官      姜  仁  脩
右  正  本  證  明  與  原  本  無  異
                                         法院書記官  蘇  金  全
中    華    民    國    九十二      年      二        月    二十七      日


司法院資訊處製作；財團法人民間司法改革基金會備份。
